【裁判字號】    98,訴,1139
【裁判日期】    981006
【裁判案由】    毒品危害防制條例
【裁判全文】
臺灣臺北地方法院刑事判決              98年度訴字第1139號
公  訴  人  臺灣臺北地方法院檢察署檢察官
被      告  丙○○
                      號3樓
選任辯護人  葉文政律師
上列被告因違反毒品危害防制條例案件，經檢察官提起公訴（98
年度偵續字第361 號），本院判決如下：
    主  文
丙○○共同販賣第三級毒品，處有期徒刑年。扣案販賣第三級
毒品所得之財物新臺幣伍佰元及第三級毒品愷他命壹包（含直接
包裝毒品而殘有第三級毒品愷他命於上不可完全析離之塑膠袋壹
只，驗後重零點捌壹公克），均沒收之。
    事  實
一、緣丙○○與乙○○（經檢察官另案提起公訴，現由本院另案
    審理中）因有施用第三級毒品愷他命之習慣，乃於民國98年
    2 月12日晚上7 時30分許，在臺北縣新莊市○○路「北基加
    油站」前，以每包新臺幣（下同）400 元之代價，向真實姓
    名年籍不詳綽號「果凍」之男子，一同出資購入愷他命2 包
    欲供己施用而持有。嗣丙○○駕駛非其所有之車號2N-5701
    號自小客車，搭載乙○○前往臺北市○○區○○街30巷口處
    向甲○○催討欠款1,000 元，因甲○○表明有購買愷他命之
    意，丙○○與乙○○明知愷他命為毒品危害防制條例第2 條
    第2 項第3 款所規定之第三級毒品，不得任意出售，竟基於
    販賣愷他命獲利之犯意聯絡，於98年2 月12日晚間9 時許，
    合意以500 元之價格，共同販賣愷他命1 包予甲○○，而由
    丙○○將置於汽車煙灰缸內之愷他命1 包交由乙○○給予甲○○，乙○○並於向甲○○收取500 元後交予丙○○收受。
    嗣因員警王石文目睹上開交易經過而進行盤檢，經丙○○同
    意搜索而於身上扣得現金1,500 元（其中500 元為販賣愷他
    命所得），並於汽車煙灰盒內查獲丙○○及乙○○欲供己施
    用之愷他命1 包（重約0.4 公克，含直接包裝毒品之塑膠袋
    1 只），另經甲○○同意搜索而在手中扣得愷他命1 包（含
    直接包裝毒品而殘有第三級毒品愷他命於上不可完全析離之
    塑膠袋1 只，驗前重0.818 公克，驗後重0.813 公克），始
    查知上情。
二、案經臺北市政府警察局中山分局報告臺灣臺北地方法院檢察
    署檢察官偵查起訴。
    理  由
壹、證據能力部分：
一、按被告以外之人於審判外之言詞或書面陳述，除法律有規定
    者外，不得作為證據；又被告以外之人於偵查中向檢察官所
    為之陳述，除顯有不可信之情況者外，得為證據；被告以外
    之人於審判外之陳述，雖不符前四條之規定，而經當事人於
    審判程序同意作為證據，法院審酌該言詞陳述或書面陳述作
    成時之情況，認為適當者，亦得為證據。當事人、代理人或
    辯護人於法院調查證據時，知有第159 條第1 項不得為證據
    之情形，而未於言詞辯論終結前聲明異議者，視為有前項之
    同意，刑事訴訟法第159 條第1 項、第159 條之1 第2 項、
    第159 條之5 分別定有明文。
二、查本件證人甲○○、王石文於偵查中向檢察官所為陳述，業
    經具結而有偽證罪之擔保，且無顯不可信之情況，揆諸前開
    規定，應有證據能力。
三、查證人乙○○、甲○○於警詢中之陳述，被告及辯護人均不
    爭執其證據能力，且經本院審酌該等陳述過程，均係由證人
    在司法警察詢問下，依其自由意志陳述，並無非法或不當取
    得之情形，均適宜作為證據
貳、實體部分
一、訊據被告丙○○固不否認有駕車與證人乙○○一同前往為警
    查獲之地點，惟矢口否認有何販賣愷他命之犯行，辯稱：伊
    都不知情，是乙○○和甲○○間的事云云。經查：
（一）有關被告確有於獲悉證人甲○○有意購買愷他命後，與證
      人乙○○共同以500 元之代價，出售渠等以400 元購得之
      愷他命1 包予證人甲○○等事實，業據被告於警詢時供稱
      ：伊原本購買2 包愷他命是要自己施用，後來甲○○向乙○○表示想要調1 包愷他命，伊才拿出1 包愷他命交由乙○○，再由乙○○轉手給甲○○。當時是自己出錢以每包
      400 元的價格向「果凍」購入，而以1 包500 元之價格出
      售予甲○○，甲○○是交1,500 元給乙○○，再由乙○○
      轉交給伊，其中1,000 元是先前的欠款，500 元是販賣愷
      他命所得等語在卷（98偵5255號卷第11-13 頁）；於偵訊
      時供稱：愷他命是伊和乙○○共有，本來跟果凍買2 包愷
      他命就是要自己用，聯絡甲○○也是要跟他拿欠款，後來
      乙○○說甲○○要1 包，伊就說把另1 包以500 元賣給他
      ，因為有開車，算是油錢。甲○○算是乙○○的乾哥，沒
      有賣他比較貴等語在卷（98偵續361 號卷第8-9 頁），且
      經證人甲○○於警詢中陳稱：在手中為警查扣的愷他命是
      以500 元之代價向乙○○買的，交給乙○○的1,500 元，
      其中1,000 元是欠款，500 元是買毒品的錢，伊購買毒品
      是和乙○○聯絡等語在卷（98偵5255號卷第22-25 頁）；
      於偵查中具結證稱：伊是請乙○○幫忙代買愷他命500 元
      ，另外1,000 元是之前跟他借的等語在卷（98偵5255號卷
      第86頁）、伊是跟乙○○聯絡要還他錢，後來看到他們有
      施用愷他命，所以就問有沒有多的，後來乙○○就拿1 包
      愷他命給伊，跟伊收了500 元，然後就被查獲等語（98偵
      續361 號卷第9 頁），並經證人乙○○於本院審理中證稱
      ：甲○○是當面說要愷他命，被告也有聽到，是被告從煙
      灰缸拿出毒品給伊，伊再拿給甲○○，因為毒品是伊和被
      告共有，所以有經過被告同意，拿到的1,500 元也是交給
      被告等語在卷（本院卷第44-47 頁），又經證人王石文於
      偵查中證稱：伊目睹甲○○在車旁和乙○○講話，講完後
      甲○○有拿錢給乙○○，乙○○就拿1 包東西給甲○○，
      伊就上前盤查，然後發現甲○○手上有1 包愷他命，並在
      丙○○身上發現1,500 元等語（98偵續361 號卷第9 頁）
      ，復有行政院衛生署管制藥品管理局98年2 月27日管檢字
      第0980001788號鑑定書及98年藍保管字第501 號贓證物品
      清單各1 紙與扣案物品照片1 幀附卷可稽（98偵5255號卷
      第31、63、124 頁）。
（二）檢察官雖認被告及證人乙○○是以販賣之意，向「果凍」
      購入愷他命1 包，嗣再行出售予證人甲○○賺取價差。辯
      護人則以：證人甲○○以電話與證人乙○○聯繫，被告於
      交易過程並不知情為其論據。然查，被告與證人乙○○自
      始即供稱：渠等因欲供己施用而向「果凍」購買愷他命2
      包，係因證人甲○○當面提議購買，始出售未施用過的愷
      他命1 包予證人甲○○等事實，業如前述，渠等供述就此
      部分互核相符，已見渠等所辯之可信性。又查，證人甲○○雖曾證稱：係以電話要求乙○○代為購買愷他命1 包云
      云，然其於偵查中亦證稱：伊是看到乙○○他們有施用愷
      他命，所以才問有沒有多的等語（98偵續361 號卷第9 頁
      ），是證人甲○○究竟是先以電話聯繫證人乙○○欲購買
      愷他命1 包，抑或當面與證人乙○○提議購買愷他命1 包
      ，即有所疑。再查，被告及證人乙○○購入之愷他命僅有
      2 包，其中已經被告及乙○○施用部分愷他命1 包，重僅
      約0.4 公克（含直接包裝毒品之塑膠袋1 只），其中未經
      施用即出售予甲○○之愷他命1 包（含直接包裝毒品而殘
      有第三級毒品愷他命於上不可完全析離之塑膠袋1 只），
      驗前重僅有0.818 公克，有臺北市政府警察局中山分局扣
      押物品目錄表2 紙（98偵5255號卷第40頁、第31頁）、扣
      案毒品秤重照片1 幀（98偵5255號卷第42頁）及行政院衛
      生署管制藥品管理局98年2 月27日管檢字第0980001788號
      鑑定書（98偵5255號卷第124 頁）附卷可稽，足見被告及
      證人乙○○所購入之愷他命數量甚微，且其中1 包業經被
      告及證人乙○○施用泰半，亦有被告及證人乙○○為警查
      獲後採集尿液送驗之贓證物品清單及臺灣尖端先進生技醫
      藥股份有限公司濫用藥物檢驗報告各2 紙附卷可稽（98偵
      5255號卷第94-105頁），堪認被告及證人乙○○向「果凍
      」購得之2 包愷他命，可供渠等施用之次數應非甚多，亦
      可佐證被告及證人乙○○辯稱係為供己施用一事為真，自
      難逕認被告及證人乙○○於購入愷他命之初即有販賣之意
      。甚且，縱令證人甲○○確有先撥打電話予證人乙○○表
      達購買愷他命之意，然依卷內資料，亦無證據證明該通電
      話係在被告及證人乙○○向「果凍」購得愷他命2 包之前
      ，則被告及證人乙○○亦非無可能係在購得愷他命2 包後
      始接獲證人甲○○欲購買愷他命之電話，尤難認被告及證
      人乙○○係以販賣之意而購入扣案之愷他命。從而，衡諸
      被告及證人乙○○係駕車前往新莊地區購買數量甚微之愷
      他命2 包，且無證據證明渠等係於接獲證人甲○○之電話
      後始行購入愷他命2 包，自不得逕自推認被告及證人乙○○係基於販賣營利之圖而購入愷他命2 包。反之，辯護人
      認被告不知證人乙○○與甲○○聯繫過程云云，亦不足採
      。
（三）綜上所述，本案被告確有販賣愷他命之犯行，本案事證明
      確，被告犯行洵堪認定，應依法論科。
二、論罪科刑
（一）查愷他命屬毒品危害防制條例第2 條第2 項第3 款所列之
      第三級毒品，被告於供己施用之意購入後，另行基於營利
      之圖而共同販出，核其所為，係犯毒品危害防制條例第4
      條第3 項之販賣第三級毒品罪。被告與證人乙○○間，共
      同參與毒品交易之收取價金及交付毒品之過程，且就販賣
      毒品價格數量有所謀議，就本案犯行有犯意聯絡及行為分
      擔，為共同正犯。本案被告所犯為販賣第三級毒品罪，其
      法定最低本刑為5 年以上有期徒刑，被告雖於本院審理時
      否認犯罪，惟其曾於警詢及偵查中自白犯罪，表示悔意，
      且被告係因證人甲○○之要求而販售，獲利未超過100 元
      ，甚為微薄，並非習於販賣毒品獲利之人，與經常販售毒
      品予不特定人以牟取厚利之毒販迥異，足認本案情輕法重
      ，雖宣告法定最低度之刑，猶嫌過重，被告情堪可憫，爰
      依刑法第59條之規定減輕其刑。爰審酌被告明知毒品有害
      他人身心健康，卻為獲圖小利，罔顧法令，出售毒品，且
      於本院審理時飾詞否認，未能確切悔改，行為有所不當，
      惟念其犯後曾經坦承犯行，表示悔意，實際獲利非鉅，並
      於犯後立即為警查獲，販賣所得款項及毒品均已查扣，未
      實際毒害他人等一切情狀，酌情量處如主文所示之刑，以
      資儆懲。
（二）按犯第4 條至第9 條、第12條、第13條或第14條第1 項、
      第2 項之罪者，其供犯罪所用或因犯罪所得之財物，均沒
      收之，如全部或一部不能沒收時，追徵其價額或以其財產
      抵償之，毒品危害防制條例第19條第1 項定有明文。經查
      ，被告共同販賣第三級毒品愷他命1 包予證人甲○○而得
      款500 元，業經扣案，應依毒品危害防制條例第19條第1
      項前段之規定，宣告沒收之，且該犯罪所得既已扣案，自
      無不得沒收之可能，無庸另行諭知如全部或一部不能沒收
      時，以其財產抵償，併此敘明。
（三）按毒品危害防制條例第19條第1 項所定「供犯罪所用或因
      犯罪所得之物」，係指犯第4 條至第9 條、第12條、第13
      條或第14條第1 項、第2 項之罪所用或所得之物，不包括
      毒品本身在內，是尚不得援用此項規定為第三、四級毒品
      之沒收依據。再製造、運輸、販賣、意圖販賣而持有、以
      非法方法使人施用、引誘他人施用及轉讓第三、四級毒品
      ，均屬該條例所規定之犯罪行為，而該條例對於犯上開各
      罪經查獲之第三、四級毒品之沒收，並無特別規定，而該
      等行為既已構成犯罪，則該毒品即屬不受法律保護之違禁
      物，應回歸刑法之適用，依刑法第38條第1 項第1 款之規
      定沒收之。查扣案粉末1 包，其內粉末確為愷他命，其直
      接包裝毒品之塑膠袋已殘有愷他命無法完全析離，確為愷
      他命1 包（含直接包裝毒品而殘有第三級毒品愷他命於上
      不可完全析離之塑膠袋1 只，驗前重0.818 公克，驗後重
      0.813 公克），有行政院衛生署管制藥品管理局98年2 月
      27日管檢字第0980001788號鑑定書及98年藍保管字第501
      號贓證物品清單各1 紙與扣案物品照片1 幀附卷可稽（98
      偵5255號卷第31、63、124 頁），核屬毒品危害防制條例
      所稱之第三級毒品，揆諸前揭說明，應依刑法第38條第1
      項第1 款之規定，併予宣告沒收。至因鑑定過程所用之毒
      品，已因鑑定而滅失，自無再予沒收之必要，附此敘明。
、不另為無罪之諭知
一、公訴意旨另以：被告係以共同販賣愷他命獲利之意，於98年
    2 月12日晚上7 時30分許，向「果凍」購入愷他命1 包（含
    直接包裝毒品而殘有第三級毒品愷他命於上不可完全析離之
    塑膠袋1 只，驗前重0.818 公克，驗後重0.813 公克）而持
    有，因認被告在出售該包愷他命之前，亦有構成販賣第三級
    毒品之犯行。
二、按犯罪事實應依證據認定之，無證據不得認定其犯罪事實；
    又不能證明被告犯罪者，應諭知無罪之判決，刑事訴訟法第
    154 條第2 項、第301 條第1 項分別定有明文。次按刑事訴
    訟法上所謂認定犯罪事實之證據，係指足以認定被告確有犯
    罪行為之積極證據而言，該項證據自須適合於被告犯罪事實
    之認定，始得採為斷罪資料。且認定不利於被告之事實，須
    依積極證據，苟積極證據不足為不利於被告事實之認定時，
    即應為有利於被告之認定，更不必有何有利之證據。如未能
    發現相當證據，或證據不足以證明，自不能以推測或擬制之
    方法，以為裁判之基礎。又刑事訴訟上證明之資料，無論其
    為直接或間接證據，均須達於通常一般之人均不致有所懷疑
    ，而得確信其為真實之程度，始得據為有罪之認定，若其關
    於被告是否犯罪之證明未能達此程度，而有合理性懷疑之存
    在，致使無從形成有罪之確信，即不得遽為不利被告之認定
    ，最高法院29年上字第3105號、30年上字第816 號、40年臺
    上字第86號、76年臺上字第4986號判例可資參照。
三、經查，依卷內證據，並無從證明被告於購入該包愷他命之初
    即有販賣獲利之意，業如前述，公訴人認被告此部分亦構成
    販賣第三級毒品罪行，即難憑採。公訴人既無法證明被告此
    部分犯行，本應為無罪之諭知，惟因檢察官認此部分與前開
    論罪之販賣第三級毒品犯行，有實質上一罪關係，爰不另為
    無罪之諭知，附此敘明。
據上論斷，應依刑事訴訟法第299 條第1 項前段，毒品危害防制
條例第4 條第3 項、第19條第1 項前段，刑法第11條、第28條、
第59條、第38條第1 項第1 款，判決如主文。
本案經檢察官葉惠燕到庭執行職務。
中    華    民    國    98    年    10    月    6     日
                  刑事第七庭審判長法  官  林庚棟
                                  法  官  林欣苑
                                  法  官  林勇如
上正本證明與原本無異。
如不服本判決應於收受送達後10日內向本院提出上訴書狀，並應
敘述具體理由；其未敘述上訴理由者，應於上訴期間屆滿後20日
內向本院補提理由書（均須按他造當事人之人數附繕本）「切勿
逕送上級法院」。
                                  書記官  葉潔如
中    華    民    國    98    年    10    月    6     日
附錄本案論罪科刑法條全文：
毒品危害防制條例第4 條
製造、運輸、販賣第一級毒品者，處死刑或無期徒刑；處無期徒
刑者，得併科新臺幣 1 千萬元以下罰金。
製造、運輸、販賣第二級毒品者，處無期徒刑或 7 年以上有期徒
刑，得併科新臺幣 7 百萬元以下罰金。
製造、運輸、販賣第三級毒品者，處 5 年以上有期徒刑，得併科
新臺幣 5 百萬元以下罰金。
製造、運輸、販賣第四級毒品者，處 3 年以上 10 年以下有期徒
刑，得併科新臺幣 3 百萬元以下罰金。
製造、運輸、販賣專供製造或施用毒品之器具者，處 1 年以上
7年以下有期徒刑，得併科新臺幣 1 百萬元以下罰金。
前五項之未遂犯罰之。


司法院資訊處製作；財團法人民間司法改革基金會備份。
